【裁判字號】    99,再簡抗,1
【裁判日期】    990303
【裁判案由】    聲請再審
【裁判全文】
臺灣桃園地方法院民事裁定             99年度再簡抗字第1號
抗  告  人  甲○○
相  對  人  遠東國際商業銀行股份有限公司
法定代理人  乙○○
上列抗告人與相對人遠東國際商業銀行股份有限公司間支付命令
再審之訴事件，抗告人對於民國98年12月15日本院桃園簡易庭98
年度壢再簡聲字第8 號民事裁定提起抗告，本院裁定如下：
    主  文
抗告駁回。
抗告程序費用新台幣壹仟元由抗告人負擔。
    理  由
一、本件抗告意旨略以：（一）原裁定以本院95年度促字第2148
    5 號支付命令（下稱系爭支付命令）已於民國98年6 月8 日
    合法送達抗告人，抗告人未於該支付命令確定後30日之不變
    期間內提起本件再審之訴，而認抗告人再審之訴不合法。然
    就其因無發現有該送達通知書之存在，未向寄存之警察機關
    領取該寄存文書，亦未曾接獲相對人任何告知有向法院聲請
    支付命令之情事，直至98年8 月初因受強制執行，經閱卷後
    始知有系爭支付命令，其再審期間應自知悉時即閱卷時起算
    等主張，原審未加審酌亦未說明不採之理由。（二）抗告人
    雖未曾直接向台灣桃園地方法院檢察署提起偽造文書告訴，
    但抗告人早於95年9 月5 日即以偽造文書為由向桃園縣政府
    警察局幼獅派出所報案，並將報案三聯單附於民事再審狀中
    作為證據，然自抗告人報案至今已逾3 年，絲毫未有進展，
    此部分顯屬證據不足以外之理由，而不能為有罪之確定判決
    或罰鍰之確定裁定，不能僅因抗告人未直接向台灣桃園地方
    法院檢察署提出告訴，及司法機關對於抗告人報案之案件偵
    辦過程毫無進展而使抗告人承受所有的不利益。綜上，原裁
    定顯然違背法令。為此，爰提起本件抗告等語，並請求廢棄
    原裁定。
二、按「前項第七款至第十款情形，以宣告有罪之判決或處罰鍰
    之裁定已確定，或因證據不足以外之理由，而不能為有罪之
    確定判決或罰鍰之確定裁定者為限，得提起再審之訴。」、
    「再審之訴，應於30日之不變期間內提起。前項期間，自判
    決確定時起算，判決於送達前確定者，自送達時起算；其再
    審之理由發生或知悉在後者，均自知悉時起算。但自判決確
    定後已逾5 年者，不得提起。」民事訴訟法第496 條第2 項
    及第500 條第1 項、第2 項分別定有明文。又所謂再審之理
    由發生或知悉在後者，均自知悉時起算，係指得據以提起再
    審之訴之理由發生或知悉在後者而言，非指於判決確定後始
    知悉判決確定而言。查抗告人固主張其至本院閱覽卷宗時始
    知悉系爭支付命令及該支付命令所使用之證據係偽造，本件
    再審之30日不變期間，應自抗告人至本院閱覽卷宗時起算，
    而非自系爭支付命令確定時起算云云。惟查，本院於民國95
    年5 月16日依相對人之聲請，以系爭支付命令命抗告人應向
    相對人清償新臺幣（下同）163,980 元及自95年2 月16日起
    至清償日止，按週年利率5%計算之利息，並賠償督促費用1,
    000 元。該支付命令已於95年5 月29日寄存於抗告人戶籍地
    址即桃園縣楊梅鎮○○○街360 號2 樓之1 所屬之桃園縣警
    察局楊梅分局幼獅派出所，此有送達證書附於95年度促字第
    21485 號卷宗可稽，是該支付命令於95年6 月8 日起生送達
    之效力，並因抗告人未於送達後20日內即95年6 月28日前提
    出異議而確定。又抗告人並未指摘系爭支付命令送達有何不
    合法事由，是抗告人自應於該支付命令確定時起30日之不變
    期間內提起再審之訴。況縱如抗告人所稱再審提出之30日不
    變期間，非僅依系爭支付命令確定時起算，然亦需得據以提
    起再審之訴之理由發生或知悉在後始可，而非指於判決確定
    後始知悉判決確定而言。本件核無抗告人所主張得提起再審
    之事由（詳如後述），則抗告人提起再審之訴，其不變期間
    仍應自系爭支付命令確定時起算。抗告人遲至98年9 月16日
    始提起本件再審之訴一事，有本院收狀戳章在卷可參，足認
    抗告人提起本件再審之訴，已逾再審不變期間，自不合法。
三、次按支付命令之聲請，除應表明當事人及法院外，衹須表明
    請求之標的並其數量及請求之原因、事實，以及應發支付命
    令之陳述，此觀民事訴訟法第510 條之規定自明。因債務人
    依同法第516 條對支付命令得不附理由提出異議，故債權人
    在督促程序就其所主張之事實毋庸舉證，其債權憑證之有無
    ，與應否許可發支付命令無關。再抗告人以債權憑證有偽造
    情事為理由，對於依督促程序而發之支付命令及假執行裁定
    聲請再審，核與民事訴訟法第496 條第1 項第9 款之規定尚
    有未合（最高法院61年台抗字第407 號判例意旨參照）。查
    抗告人雖於再審起訴狀及本件抗告狀中主張相對人所持之消
    費者信用貸款申請書所附抗告人之證件及簽名係偽造，其已
    於95年9 月5 日以偽造文書之事由向桃園縣政府警察局幼獅
    派出所報案云云。惟查，相對人既已於督促程序中表明對抗
    告人請求之標的並其數量及請求之原因、事實，以及應發支
    付命令之陳述，此有系爭支付命令聲請狀影本在卷為憑。依
    上開最高法院61年台抗字第407 號判例意旨，本院核發系爭
    支付命令即無違誤，抗告人以債權憑證係偽造為由，對該支
    付命令提起再審之訴，自與民事訴訟法第496 條第1 項第9
    款之規定尚有未合。況抗告人亦未提出已確定之有罪判決或
    處罰鍰裁定，亦未證明有何因證據不足以外之理由，而不能
    為有罪之確定判決或罰鍰之確定裁定之情事，是原法院以抗
    告人再審之訴不合法，逕予駁回，並無不當。
四、綜上，抗告人提起再審之訴既不合法，原法院以裁定駁回其
    再審之訴，核無不合，抗告論旨仍執前詞，指摘原裁定不當
    ，求予廢棄，為無理由，應予駁回。
五、程序費用負擔之依據：民事訴訟法第95條、第78條。
中    華    民    國    99    年    3     月    3     日
          民事第三庭  審判長法  官  張天民
                            法  官  陳筱蓉
                            法  官  毛彥程
以上正本係照原本作成。
不得再抗告。
中    華    民    國    99    年    3     月    3     日
                            書記官  伍幸怡

司法院資訊處製作；財團法人民間司法改革基金會備份。
